臺灣高等法院臺南分院民事判決　93年度再易字第44號
再審　原告　己○○
　　　　　　庚○○
　　　　　　戊○○
　　　　　　辛○○
　　　　　　丙○○
　　　　　　乙○○
　　　　　　丁○○
　　　　　　壬○○
前八人共同
訴訟代理人　何俊墩　律師
再審　原告　巳○○
訴訟代理人　庚○○
再審　原告　午○○
訴訟代理人　癸○○
再審　原告　寅○○
訴訟代理人　子○○
再審　原告　辰○○
　　　　　　未○○
　　　　　　丑○○
　　　　　　正佳營造有限公司
法定代理人　卯○○
再審　被告　甲○○
訴訟代理人　林重仁　律師
上列當事人間請求分割共有物事件，再審原告對於中華民國93年
7月13日本院92年上易字第284號民事確定判決提起再審，本院於
94年4月12日言詞辯論終結，茲判決如下：
    主    文
再審之訴駁回。
再審訴訟費用由再審原告己○○、庚○○、戊○○、辛○○、丙
○○、乙○○、丁○○、壬○○連帶負擔。
    事    實
甲、再審原告方面：
壹、再審原告己○○等八人：
一、聲明：求為判決：（一）原確定判決廢棄，駁回再審被告之
    訴。（二）再審及前審之訴訟費用由再審被告負擔。
二、陳述：
（一）原確定判決「適用法規顯有錯誤」部分：
    1.本件鈞院原確定判決主文第四項有關上訴人間，上訴人與
      視同上訴人間，視同上訴人間，互為補償價金合計一百三
      十萬八千三百七十一元之記載乙節，屬訴外裁判，理由如
      下：
      (1)按再審被告甲○○於89年11月17日於台灣雲林地方法院
        提出「民事調解暨起訴狀」之「請求調解事項」中，從
        無主張兩造間或共有人間應互為金錢補償之聲明，此後
        再審被告甲○○於第一審審理中，雖然於提出分割方案
        乙案及己案附圖中，有主張如不採乙案或己案時，應為
        金錢補償之陳述，惟再審被告甲○○始終未於第一審審
        理中為更正聲明之行為，亦未請求補繳追加主張「金錢
        補償」乙項之裁判費。
    (2)由於再審被告甲○○自89年11月17日提出「民事調解暨
        起訴狀」後，始終未繳納裁判費，又未敘明其「起訴利
        益」（金額）若干，為此第一審法院遲至二年後又一個
        月後即於91年12月27日才依職權裁定以甲○○於系爭坐
        落雲林縣斗六市○○○段朱丹灣小段二五地號、面積五
        二四三平方公尺，持分一萬分之一六五（應有面積為八
        六‧五○九五平方公尺），公告現值每平方公尺一萬三
        千一百元，核定（原告）甲○○之訴訟標的價額為一百
        一十三萬三千二百七十四元，並命其補繳第一審裁判費
        一萬一千三百三十四元。
    (3)第一審法院於92年7月30日作出判決，其判決主文第一
        項載明採用附圖「戊案」（即法院自己依職權所選用之
        「戊案」，不採原告甲○○所主張之「己案」，亦不採
        被告己○○等人所主張之「庚案」），且於第(六)款載明
        原告甲○○單獨取得「編號Ｉ」面積七十七平方公尺土
        地，及按原有持分一萬分之一六五保持共有第(十)款「編
        號Ｆ」面積二四八平方公尺及「編號Ｊ」面積三五三平
        方公尺土地，即甲○○就編號Ｆ及Ｊ之應有部分面積為
        九‧九一六五平方公尺。而判決中有關兩造間即共有人
        間並無互為補償價金之記載。
    (4)在第一審判決主文中，（原告）甲○○所分得之Ｉ、Ｆ
        、Ｊ之土地面積合計八六‧九一六五平方公尺，較甲○
        ○於土地登記簿所載應有部分面積八六‧五○九三平方
        公尺，多出○‧四○七二平方公尺土地。
      (5)在第一審判決之後，再審被告甲○○於92年8月25日聲
        明上訴，請求廢棄第一審分割方案，改採「己案」分割
        。甲○○並未就不服第一審未為「金錢補償」判決部分
        聲明上訴，此後甲○○於鈞院第二審審理中亦未聲請更
        正聲明，或請求補繳追加各共有人間「金錢補償」一百
        三十萬八千三百七十一元之第二審裁判費。此外，再審
        原告己○○等八人於92年8月20日聲明上訴，僅請求第
        一審判決廢棄，被上訴人於第一審之訴駁回，亦無主張
        共有人間應為金錢補償之聲明。
      (6)而鈞院原審93年7月13日所作第二審判決主文第四項所
        載「上訴人間」、「視同上訴人間」及「上訴人與視同
        上訴人間」互為補償一百三十萬八千三百七十一元之判
        決，不是依據「上訴人」或「視同上訴人」之聲明，而
        是依據上訴人甲○○及視同上訴人丑○○及正佳公司總
        計三人之陳述。而視同上訴人午○○、寅○○及辰○○
        三人雖同意按第一審「戊案」分割，惟均明白表示反對
        金錢補償之意，另視同上訴人巳○○亦反對金錢補償。
        雖然鈞院原審法院於判決書第十三頁第十四行，載明引
        用「最高法院五十七年度台上字第二二七號判例意旨」
        ，作為土地共有人間得互為金錢補償之依據，惟查該判
        例顯為「五十七年度台上字第二一一七號判例」之誤。
        查最高法院五十七年度台上字第二一一七號判例固然有
        ：「法院裁判分割共有物，除應斟酌各共有人之利害關
        係，及共有物之性質外，尚應斟酌共有物之價格，倘共
        有人中有不能按其應有部分受分配，或所受分配之不動
        產，其價格不相當時，法院非不得命以金錢補償之。」
        之記載，惟並非表示法院可以不必依當事人之「聲明」
        及「補繳裁判費」而逕為金錢補償之判決。
      (7)又查鈞院原審判決主文第二項仍然維持第一審判決所採
        附圖「戊案」之分割方式，即各共有人分配位置及面積
        ，與第一審相同，可是鈞院第二審卻突然未經兩造當事
        人聲明及補繳裁判費，即於第四項主文作出各共有人間
        互為金錢補償之記載，就此金錢補償部分而言，顯有訴
        外裁判之嫌。
      (8)再者，依鈞院原審囑託「財團法人中華民國企業技術鑑
        定委員會」93年1月27日（九三）鑑估字第○一○○四
        號「不動產鑑定研究報告書」第三頁記載，甲○○之持
        分土地，於分割前之價值為一百九十二萬三千七百五十
        五元，惟本件第一審法院僅依「公告現值」核定訴訟標
        的價額為一百十三萬三千二百七十四元，兩者差距為七
        十九萬零四百八十一元。再者，系爭斗六市○○○段朱
        丹灣小段二十五地號整筆土地，其分割前後價值均為一
        億一千六百五十九萬一千二百零七元，未有變動，換言
        之，第一審法院所核定甲○○之訴訟標的，甲○○於第
        一審及第二審，均仍然單獨分得「編號Ｉ」部分七十七
        平方公尺土地及維持「編號Ｆ」及「編號Ｊ」之持分應
        有面積九‧九一六五平方公尺土地，亦即上訴人甲○○
        最後所分得之面積，較土地登記簿上所載之持分面積多
        出○‧四○七二平方公尺。查第一、二審均採用相同之
        分割方案，分割方法相同，位置相同，面積相同，惟一
        不同者是：鈞院原審判決主文多出第四款「金錢補償」
        一百三十萬八千三百七十一元之記載。查兩造對於第一
        審不為金錢補償之判決，均未於各自上訴狀中有所聲明
        ，而鈞院原審於審理中亦未曉諭各陳述「應金錢補償」
        之上訴人即甲○○一人或視同上訴人正佳營造公司及丑
        ○○二人補繳裁判費，則鈞院原審（第二審）所審理之
        訴訟標的價額只是系爭二十五地號整筆土地價值之○‧
        九七％而已，竟然不到百分之一。而第一、二審法院所
        為分割之判決，上訴人即原告甲○○，其所受分配之面
        積，不但分毫無損，又平白多受分配補償二萬五千六百
        二十元。且鈞院原審於判決各共有人間互為金錢補償一
        百三十萬八千三百七十一元乙節，較上訴人依原審法院
        所核定之「上訴利益」一百一十三萬五千二百七十四元
        ，足足多出一‧一五倍之「額外利益」，顯非合理。
      (9)再者，鈞院原審判決之兩造「陳述」欄中，兩造中有十
        人明白表示不同意前項財團法人中華民國企業技術鑑定
        委員會之鑑定報告結論，退一萬步言，縱使前開鑑定結
        論可採，則甲○○部分，其分割前、後之土地價值僅減
        少二萬五千六百二十元而已，此與分割前一百九十二萬
        三千七百五十五元之土地價值比較，僅減少○‧一三％
        而已，另整筆土地方面，鈞院原審判決全體共有人有關
        金錢補償總額為一百三十萬八千三百七十一元，占整筆
        土地全部價值一億一千六百五十九萬一千二百零七元之
        一‧一二％而已，像這樣微小之「想像上價值變動」，
        是否足認該當最高法院五十七年度台上字第二一一七號
        判例所載「受分配之不動產，其價格不相當」之意旨，
        顯然令人存疑！
    2.鈞院原確定判決違背司法院函令部分：
      (1)按司法院77年3月10日七十七院台廳一字第○二○一七
        號函釋「在必要共同訴訟人中之一人或數人有提起上訴
        者，應視為全體所為者同，他共同訴訟人未提起上訴者
        ，亦為上訴人。其稱謂毋庸書為『視同上訴人』，原判
        書為『視同上訴人』尚有未合。」本件鈞院第二審上訴
        人欄固記載為甲○○一人及己○○等八人，而鈞院原審
        判決書中無論當事人欄、事實欄及理由欄內卻均又記載
        ：「『視同上訴人』巳○○、午○○、寅○○、辰○○
        、丑○○、正佳營造有限公司」，揆諸司法院前開函釋
        ，似有未妥。
    (2)鈞院原審判決理由第十一頁倒數第三行起至第十二頁第
        二行止之記載，違背司法院73年4月2日（七三）廳民一
        字第○二二二號函釋：「兩造所有與本件共有土地相鄰
        之土地，不可併入本案土地分割考量」之原則：原告甲
        ○○單獨所有二十六之二九地號土地及被告正佳公司、
        丑○○及訴外人羅竹雄所共有之三十三地號土地，均非
        本案土地之一，且未經本案全體共有人同意併入考量，
        惟鈞院原審判決第十一頁倒數第三行起，卻將甲○○及
        正佳公司所分得之Ｉ、Ｈ部分之土地，與另一筆二十六
        之二十九地號土地作合併使用之考量，顯然失當。
      (3)本件第二審被上訴人即原告甲○○單獨所有與本案二十
        五地號土地北側毗鄰之廿六之二九地號，面積二十五平
        方公尺土地，係於89年10月30日購入，本案土地共有人
        即上訴人己○○等八人並不同意其合併分割分配，惟鈞
        院原審法院卻列入考慮，亦違背最高法院五十九台上字
        第四○五二號判決及司法院第一廳73年4月2日之函釋意
        旨。
    3.原審判決違背民事訴訟法第一百九十九條規定之部分：
      (1)原判決主文第二項「其分割方法如附圖戊案所示：(一)編
        號Ａ部分…、編號Ｄ部分…、編號Ｇ部分…，分歸上訴
        人己○○…，依應有部分比例李俊彥…各六分之一，丁
        ○○…各十二分之一比例保持共有。(十)編號Ｆ部分…，
        編號Ｊ部分，由兩造依應有部分比例保持共有…」。
      (2)原審判決主文第二項所載「各上訴人間及兩造間，保持
        共有之比例持份若干」未予明載，該判決主文顯不明確
        。又第四項上訴人己○○等人所提出之金錢，究應交付
        何人？上訴人甲○○及視同上訴人丑○○等人所應得之
        金錢，究應向何人收取？均不明瞭。
      (3)原判決第四頁第八行(二)所載有關上訴人甲○○「請求補
        償分割方式」，上訴人甲○○之聲明並不明確，惟原審
        判決理由無「審判長曾經行使闡明權命令上訴人甲○○
        陳述明瞭或完足」之記載，且未命上訴人甲○○補繳「
        擴張或增加上訴聲明」之裁判費，亦違背民事訴訟法第
        一百九十九條之規定。
    4.此外原確定判決所採「戊案」之分割方法仍有左列瑕疵：
　    (1)原審判決顯然係在處理「市地重劃」，而非單純處理「
        共有土地分割」，顯然違背共有土地分割原則：依戊案
        土地分割圖所示，本件共有土地分割，系爭坐落雲林縣
        斗六市○○○○段朱丹灣小段二十五地號土地中，除既
        有之「都市○○道路預定地」即二十五之三地號，面積
        一一一四平方公尺土地乙筆外，又增加創設編號Ｆ（面
        積二四八平方公尺）及編號Ｊ（面積三五三平方公尺）
        ，合計六○一平方公尺之兩條道路用地（請參閱原判決
        主文第(十)項）。查原審新增加之道路用地，占二十五地
        號整筆土地（面積五二四三平方公尺）之一一‧五％。
　　    原審法院竟以辦理市地重劃方式，辦理本件共有土地分
        割，違反七○％持分共有人之意思，任意增設道路，任
        意分配各共有人應得土地之位置，顯然不當。
　    (2)原審判決所訂分割方法，特別有利於建商正佳公司等三
        人：
        增加編號Ｆ及Ｊ兩條私設道路，使全體共有人多負擔
          六○一平方公尺之道路用地，且使建商即正佳公司、
          甲○○及丑○○等三人，日後於系爭土地上投資興建
          住宅出售時，不必再負擔私設道路之成本，就此而言
          ，建商正佳公司、甲○○及丑○○等人，顯然因本次
          共有土地分割，而平白賺了六○一公尺土地之成本。
　　    未考量各共有人負擔日後開闢前項增設道路用地之費
          用（包括水溝及道路施作費用等）：由於全體共有人
          中有十人己○○、庚○○、戊○○、辛○○、丙○○
        乙○○、丁○○、壬○○、巳○○、辰○○不同意增
          設兩條道路，另有午○○未○○及寅○○等三人不
          同意負擔公共設施費用，十三個共有人，占整筆土地
          持分達七○％，原審判決認定僅巳○○一人不同意預
          留道路乙節，與事實不符。
　　    新設Ｊ道路部分，其左側即西邊為無尾巷，根本不符
          開設巷道之本旨。
　　　既然要增加開設Ｆ、Ｊ兩條道路，則原有都市○○道
          路二十五之三地號北側圓環部分，應予廢除，以免多
          餘面積達一五四平方公尺之兩個半月型土地，使共有
          人無法充分利用。
　　    再審原告己○○等八人已多次向原審法院陳明，按現
          有使用位置及現況分割，惟戊案卻將再審原告己○○
          等八人應得之土地，分列成編號Ａ、Ｄ、Ｇ等三部分
          ，使上訴人己○○等八人所得土地，地形破碎，有礙
          整體利用；且戊案圖中Ｄ部分（屬辰○○所有建物）
          並非都市○○道路範圍，原不須強制拆除（都市計畫
          法第五十條第二項參照），如今分割後，又必須拆除
          辰○○目前所有門牌「東興街二一六巷四十三號」房
          屋，日後必定衍生兩造拆屋還地之糾紛。
    　　再者，共有人正佳公司曾訴請台灣雲林地方法院84年
          8月14日八十四年訴字第二○七號民事判決本件案外
          人陳潘秀英及本件共有人寅○○二人，拆屋還地，依
          該判決書附圖所示，該案係訴請拆除本件二十五地號
          土地南邊部分之Ａ、Ｂ、Ｃ、Ｄ四棟房屋，足見正佳
          公司於民國七十八年五月二十日購入系爭二十五地號
          共有土地持分時，本來即認識及計劃使用其前手歷年
          所分管部分之土地。
　　　　再者，原審亦已調查明瞭南北兩邊之中間，自台灣光
          復以來，即有一堵圍牆分割兩邊，迄今已有六十年之
          久，甲○○、丑○○及正佳公司於民國七、八十年間
          向前手買得系爭土地持分時，即點交在南邊位置，當
          時業已瞭解兩邊土地共有人就系爭土地已有南北邊分
          管契約存在，則原審判決甲○○丑○○及正佳公司
          等人得分配在系爭土地之北邊部分，破壞原共有人各
          自占有使用居住之現狀，顯非合理。
（二）鈞院原確定判決「判決理由與主文顯有矛盾」部分：
    1.原判決第一頁當事人欄上訴人「庚○○」，第二頁主文欄
      第二項第四行「庚○○」、第三頁主文欄第四項第一行「
      林俊德」、第四頁事實欄第十一行「庚○○」、第七頁理
      由欄第五行「庚○○」、第十三頁理由欄第十四行「林俊
      德」，互相矛盾。
    2.原判決第十三頁理由欄第十四行所載「最高法院五十七年
      台上字『第二二七號』判例」，顯然係『第二一一七號』
      之誤載。
    3.原判決理由欄第十三頁第十四行「林俊財」，應為主文所
      載「辛○○」之誤。
    4.原判決理由欄第十頁第四行「九人不同意上開通路，其餘
      八人同意上開通路」，其中「其餘八人」應為「其餘七人
      」之誤，理由是本筆土地之全體共有人僅有十六人而已。
    5.原判決理由欄第十三頁第十一行「面臨四十八米道路」，
      顯屬「面臨四十米道路」之誤，此有雲林縣政府九十二年
      五月所定「變更斗六（含大潭地區）都市計劃（第三次通
      盤檢討）圖」及財團法人中華民國企業技術鑑定委員會「
      不動產鑑定研究報告書」第十二頁第六項可證。
    6.原審判決第三頁主文欄第四頁第一、二行記載：「上訴人
      己○○、辛○○、林俊德、戊○○等四人應各提出新台幣
      十六萬三千四百五十八元。」，惟同判決第十三頁理由欄
      (六)第九、十行卻記載：「即己○○、林俊財、林俊德、戊
      ○○等四人應各補償廿六萬三千四百五十八元。」，以上
      兩項之「金額」部分，顯有矛盾。
    7.又原判決理由第十三頁第十行起至第二十行止，採用「財
      團法人中華民國企業技術鑑定委員會」93年1月27日（九
      三）鑑估宗字第○一○○四號「不動產鑑定研究報告書」
      鑑定結論所為各共有人間應互為金錢補償之記載，明顯與
      同判決「事實欄」上訴人甲○○、上訴人庚○○等八人視
      同上訴人午○○、寅○○、辰○○等三人所為「反對鑑定
      結論或金錢補償」之意見不合，其中上訴人甲○○之訴訟
      代理人於93年3月11日於庭訊中明白表示：「鑑定結果與
      實際使用現況情形相差太遠，鑑價報告太離譜。」；另上
      訴人己○○等八人之訴訟代理人亦於同日具狀明白表示：
      「對於『鑑定結果』，不能同意」；另視同上訴人巳○○
      亦於同日具狀聲明：「反對訴求鑑定價值補償」另上訴人
      甲○○之訴訟代理人又於93年3月31日提出陳述意見狀，
      載明「就財團法人中華民國企業技術鑑定委員會鑑定報告
      」之「鑑定結果」，「難以令人認同」、「鑑定結果不切
      實際」，鈞院原審判決事實欄有關當事人之陳述部分，顯
      有缺漏。像這樣，本筆土地總計十六個共有人中，有十三
      人反對前開鑑定報告結論（其反對比率為八一％），惟原
      審竟仍採取前開鑑定報告結論作為本件分配金錢補償之判
      決基準，顯然矛盾。
（三）另外再審原告庚○○補陳：再審被告於民國89年10月30日
      向正佳營造公司購買「分別共有」之特定分管位置，其取
      得為系爭土地面積，一萬分之一百六十五，然再審被告於
      89年11月17日，提起訴求強制分配，因此就購買日期與提
      起請求強制分割之日期觀之，足知，再審被告顯然有不良
      之企圖，另外原判決將再審原告人等分配於附圖「Ａ、Ｇ
      、Ｄ」不同位置，就意願位置、日後使用及經濟效益考量
      ，顯非公平、合理、合法之判決。
（四）綜上所述，本件鈞院原確定判決顯有民事訴訟法第四百九
      十六條第一項第一、二款所定「適用法規顯有錯誤」及「
      判決理由與主文顯有矛盾」之再審事由，為此，再審原告
      己○○等人聲請再審，請求本院判決如上聲明。
貳、再審原告巳○○、午○○及寅○○：
    除聲明（一）原確定判決廢棄，駁回再審被告之訴。（二）
    不願拿錢出來補貼外。未提出書狀作任何聲明或陳述。
參、再審原告辰○○、未○○、丑○○及正佳營造有限公司：
    均表示對原確定判決無意見。
乙、再審被告方面：
一、聲明：求為判決：（一）駁回再審原告之再審之訴。（二）
    再審訴訟費用由再審原告負擔。
二、陳述：
（一）臺灣高等法院臺南分院九十二年度上易字第二八四號民事
      判決，依法為不得上訴之判決（參照臺灣高等法院臺南分
      院九十二年度上易字第二八四號93年10月26日所為裁定）
      ，依民事訴訟法第五百條第一、二項及第三百九十八條之
      規定，應於該判決送達時確定。查上開判決，再審被告係
      於93年7月22日收受，再審原告亦於該日期同日或前後收
      受判決書（見再審聲請狀第4頁所載），因此，再審原告
      於93年11月24日方提出再審聲請，已逾提起再審之不變期
      間之規定。按最高法院78年台抗字第149號判例意旨，係
      指上訴另有其他不合法情形經上級法院以裁定駁回上訴，
      其再審不變期間應自裁定確定之翌日起算，對於已逾上訴
      期間後之上訴，遭上級法院裁定駁回者，其再審不變期間
      仍應自原判決確定之翌日起算，不得自駁回上訴裁定確定
      翌日起算再審不變期間。本件再審原告係對不得上訴三審
      之案件上訴而經裁定駁回，情形類似於已逾上訴期間後之
      上訴，其再審不變期間仍應自原判決確定之翌日起算，不
      得自駁回上訴裁定確定翌日起算再審不變期間。
（二）「分割共有物之訴，乃係請求法院決定其分割方法，判決
      之結果足使各共有人間之共有關係變成單獨所有或為共有
      關係之其他變更，是創設共有人間之權義關係，故為形成
      之訴，所為分割之判決，則為形成判決。此亦因分割共有
      物之訴，係以共有物分割請求權為其訴訟標的，而此項請
      求權即為形成權之故。」，有謝在全著民法物權論七十九
      年九月修訂版上冊第三六四頁足參，且「裁判上定共有物
      分割之方法時，分配原物與變賣之而分配價金，孰為適當
      ，法院本有自由裁量之權，不受任何共有人主張之拘束。
      」（參照最高法院二十九年上字第一七九二號判例），是
      再審原告所提再審理由（一）部分，皆與前揭學者見解或
      判例意旨相違背，顯無理由；另再審原告於94年2月16日
      補充再審理由續狀所載內容，或有意忽略原確定判決主文
      內容，或誤會分割共有物裁判之性質及相關判例意旨，均
      不符合民事訴訟法第四九六條所列再審事由。
（三）民事訴訟法第二百三十二條第一項規定「判決如有誤寫、
      誤算或其他類此之顯然錯誤者，法院得隨時或依聲請以裁
      定更正之；其正本與原本不符者亦同。」再審理由（二）
      中所列判決理由與主文顯有矛盾部分，參酌卷內物證及前
      後文記載，應以「庚○○」「第二一一七號」「辛○○」
      「其餘七人」「面臨四十米道路」「十六萬三千四百五十
      八元」為正確，上開顯然錯誤應依前揭法條規定處理，與
      再審理由無涉。為此，請求駁回再審原告再審之訴等語。
    理    由
甲、程序部分：
一、再審之訴，在形式上雖為一程序上之新開，但在實質上則為
    前訴訟程序之再開及續行。因之前訴訟程序之訴訟標的，既
    必須合一確定，其共同訴訟人中一人提起再審之訴效力，應
    及於共同訴訟人全體，此有最高法院六十一年度第一次民庭
    庭推總會議決議足參。本件就再審原告部分，雖僅由己○○
    、庚○○、戊○○、辛○○、丙○○、乙○○、丁○○及壬
    ○○等八人（以下簡稱再審原告己○○等八人）提起再審，
    然依前開見解，其再審之訴效力應及於共同訴訟人全體，即
    視同再審原告之巳○○、午○○、寅○○、辰○○、未○○
    、丑○○及正佳營造有限公司等，爰併列為再審原告。
二、原確定判決於93年7月13日宣判，再審原告己○○等人不服
    ，於93年8月6日繳納第三審裁判費聲明上訴，並於93年8月2
    5日提出第三審上訴理由狀，而本院亦已將本件再審原告己
    ○○等人之上訴書狀及卷宗全部送交最高法院，詎料最高法
    院以本件上訴利益未逾新台幣（下同）一百五十萬元為由，
    函復本院裁定駁回上訴，而再審原告己○○等人係於93年10
    月28日收受本院駁回其第三審上訴之裁定，再審原告己○○
    等人爰依民事訴訟法第五百條第一項規定，於三十日之不變
    期間內提起本件再審之訴，應無不當。
三、再審原告午○○、寅○○、辰○○、未○○、丑○○、正佳
    營造有限公司等人經合法通知無正當理由於最後言詞辯論期
    日不到場，核無民事訴訟法第三百八十六條各款所列情形，
    准依再審被告之聲請，由其一造辯論而為判決。
乙、實體部分：
一、本件再審原告己○○等八人主張：（一）原確定判決有關金
    錢補償部分顯有訴外裁判之嫌；必要共同訴訟人未提起上訴
    者，亦為上訴人，竟書為視同上訴人，另原審判決將北側毗
    鄰之二六之二九地號土地列入考慮，顯非妥當；原確定判決
    主文關於保持共有之比例持分及金錢之交付及收取不明確，
    甲○○請求補償分割方式之聲明不明確，審判長亦未行使闡
    明權；均屬適用法規顯有錯誤。（二）判決理由中『林俊財
    』、『其餘八人』、『面臨四十八米道路』、『第二二七號
    判例』之記載有誤；原確定判決以『財團法人中華民國企業
    技術鑑定委員會鑑定報告』作為分配金錢補償之判決基準，
    顯然與再審原告己○○等共十三人之意見不合；上訴人己○
    ○、辛○○、林俊德、戊○○等四人應各提出之金額，主文
    欄與理由欄不符，以上均屬判決理由與主文矛盾。爰依民事
    訴訟法第四百九十六條第一項第一款、第二款之規定，提起
    本件再審之訴，與再審原告巳○○、午○○及寅○○一同求
    為將上開確定判決廢棄，並駁回再審被告於原審之訴云云。
二、再審被告則以：查本件原確定判決依民事訴訟法第五百條第
    一、二項及第三百九十八條之規定，應於該判決送達時確定
    ，本件再審被告係於93年7月22日收受，再審原告亦於該日
    期同日或前後收受判決書（見再審聲請狀第4頁所載），因
    此，再審原告於93年11月24日方提出再審聲請，已逾提起再
    審之不變期間之規定。又再審原告所持再審理由（一）之部
    分，均與現行學者見解及最高法院實務見解不同，或有意忽
    略原確定判決主文內容，或誤會分割共有物裁判之性質及相
    關判例意旨。關於再審理由（二）之部分，係屬於民事訴訟
    法第二百三十二條第一項聲請裁定更正之問題，與再審理由
    無涉等語，資為抗辯。
三、適用法規顯有錯誤，得以再審之訴對於確定終局判決聲明不
    服，民事訴訟法第四百九十六條第一項第一款固定有明文。
    惟按民事訴訟法第四百九十六條第一項第一款所謂適用法規
    顯有錯誤，係指法院就認定事實，適用法律有適用法規顯然
    錯誤之情形；茍事實審法院依卷內所附之證據資料加以取捨
    、判斷，而為事實之認定，就令其認定事實有漏未斟酌證物
    、取捨證據失當或認定事實錯誤等情事，亦與適用法規有錯
    誤之再審事由有間；又所謂確定判決適用法規顯有錯誤，係
    指確定判決所適用之法規顯然不合於法律規定，或與司法院
    現尚有效及大法官會議之解釋，或最高法院尚有效之判例顯
    然違反者而言；至於消極的不適用法規之情形雖亦包括在內
    ，惟需消極的不適用法規顯然於判決之結果有影響者為限，
    且亦不包括漏未斟酌證據、取捨證據失當及認定事實錯誤之
    情形在內。此觀諸司法院大法官會議釋字第一七七號解釋、
    最高法院六十年度臺再字第一七０號、同院六十三年度臺上
    字第八八０號、及同院七十一年度臺再字第二０九號判例即
    明。經查：
（一）「共有人因共有物分割之方法不能協議決定，而提起請求
      分割共有物之訴，應由法院依民法第八百二十四條命為適
      當之分配，不受任何共有人主張之拘束。」、「法院裁判
      分割共有物，除應斟酌各共有人之利害關係，及共有物之
      性質外，尚應斟酌共有物之價格，倘共有人中有不能按其
      應有部分受分配，或所受分配之不動產，其價格不相當時
      ，法院非不得命以金錢補償之。」、「關於共有物之分割
      ，如依原物之數量按其應有部分之比例分配，價值顯不相
      當者，依其價值按其應有部分比例分配，仍不失為以原物
      分配於各共有人，否則不顧慮經濟上之價值，一概按其應
      有部分核算之原物數量分配者，將顯失公平，惟依其價值
      按應有部分比例分配原物，如有害經濟上之利用價值者，
      應認有民法第八百二十四條第三項之共有人中有不能按其
      應有部分受分配之情形，得以金錢補償之。」以上有最高
      法院四十九年台上字第二五六九號、五十七年台上字第二
      一一七號及六十三年台上字第二六八○號判例可參。另「
      共有物分割之方法，法院斟酌各共有人之利害關係及共有
      物之性質價格等，本有自由裁量之權，共有人訴請分割共
      有物，其聲明不以主張分割之方法為必要，即令有所主張
      ，法院亦不受其主張之拘束，不得以原告所主張之方法為
      不當，而為駁回分割共有物之訴之判決。是原告所主張之
      分割方法，僅供法院參考而已，設未採其所主張之方法，
      亦非其訴一部分無理由，故毋庸為部分敗訴之判決。」亦
      有最高法院六十九年度第八次民事庭會議決議(二)可資參酌
      。
（二）兩造共有之系爭土地，地目建，面積為○．五二四三公頃
      ，其所有權應有部分之比例依序為再審被告一萬分之一六
      五，再審原告巳○○六百分之一二，再審原告己○○、庚
      ○○、戊○○、辛○○各十二分之一，再審原告午○○、
      未○○、辰○○各二十分之一，再審原告丁○○、壬○○
      、丙○○、乙○○各二十四分之一，再審原告寅○○六百
      分之十八，再審原告丑○○一百分之一二，再審原告正佳
      公司一萬分之一六三五。另共有人間就系爭土地並無因物
      之使用目的不能分割或定有不分割之特約致有不能分割之
      情形，再審被告爰本於共有人之地位，就系爭土地請求法
      院判決分割，第一審法院於九十二年七月三十日作出判決
      ，其判決主文第一項載明採用附圖「戊案」，未採再審被
      告甲○○所主張之「己案」，亦未採再審原告己○○等八
      人所主張之「庚案」，且該判決中有關兩造間即共有人間
      並無互為補償價金之記載。在第一審判決之後，再審被告
      甲○○於九十二年八月廿五日聲明上訴，請求廢棄第一審
      分割方案，請求改採「己案」分割，而經本院前審履勘現
      場，系爭土地中間偏右位置，有一直徑二十公尺之圓環及
      長為四十公尺、寬為八公尺之計劃道路，該計劃道路之地
      號為同段二五之三號，非屬系爭土地之範圍；系爭土地其
      上有多棟有共有人之地上建物，其中Ｂ建物為鐵皮造平房
      ，Ｃ建物為磚造平房，現由再審原告丙○○居住使用；Ｄ
      建物為鐵皮造平房，Ｅ建物為磚、鐵皮造倉庫，Ｆ建物為
      磚木造平房，係再審原告己○○等八人共同使用；Ｈ建物
      為再審原告未○○所有之磚竹造平房；Ｉ建物為再審原告
      辰○○所有之磚竹造平房；Ｋ建物為再審原告巳○○所有
      之磚竹造平房；Ｍ、Ｎ建物為再審被告、再審原告正佳公
      司及丑○○共有之磚竹造平房；Ｏ建物為再審原告寅○○
      所有之磚竹造平房；Ｐ建物為再審原告午○○所有之磚竹
      造平房；上開建物除Ｂ、Ｄ建物為鐵皮造房屋，為十年前
      所建造外，其餘均屬磚竹造之建物，屋齡老舊，雖仍堪使
      用，但經濟價值不高。另系爭土地北邊臨明德北路，該路
      東西向各有二線快車道、一線機車道及紅磚道，路寬約四
      十八公尺，為斗六市○○○道路，往西通往鎮北路，往南
      則與文化路相連，附近有加油站及便利商店，但住宅及商
      家不多；系爭土地南邊臨東興街，該街約有六公尺寬，往
      外可與鎮北路相連等情，有勘驗筆錄、現場圖、使用現況
      複丈成果圖，並有再審被告提出之現場照片及再審原告己
      ○○等人提出之空照圖分別附於本院九十二年度上易字第
      二八四號卷及臺灣雲林地方法院九十一年度訴字第七三號
      民事案卷足稽。細核原確定判決就各當事人之聲明、各共
      有人之最大利益、多數共有人之意願、及共有物使用現況
      與經濟效用等仔細權衡，認再審原告己○○等八人所提出
      之分割方案及再審被告所提出之分割方案均偏向自己，對
      他造當事人之利益，未能均衡兼顧，故不足採，因此認第
      一審法院定之戊案分割，最能考量全體共有人之利益，最
      公平合理，惟因第一審法院就分割後，再審原告己○○、
      巳○○等共有人因分配位置面臨大馬路或雙面面臨道路之
      優點，所生更佳經濟價值，應補償分得面臨較小道路之共
      有人之情形，未予斟酌，有欠妥適，故本院確定判決將原
      審判決廢棄改判，揆諸前開說明，應屬正辦。
（三）再審原告己○○等八人一再爭執原確定判決所採之分割方
      案，有關金錢補償部分顯有訴外裁判之嫌；原審判決主文
      關於保持共有之比例持分及金錢之交付及收取不明確，甲
      ○○請求補償分割方式之聲明不明確，審判長亦未行使闡
      明權均屬適用法規顯有錯誤，而有再審事由存在云云。惟
      查：
    一訴訟程序之立法主義有辯論主義與干涉主義之分，所謂辯
      論主義，或稱不干涉主義，即法院僅得依據當事人聲明之
      範圍及其所提供之訴訟資料，以為審判基礎之謂也。法院
      不得將當事人所未聲明之利益歸於該當事人，亦不得斟酌
      當事人所未提出之事實及證據，對於當事人間不爭執之事
      實，無須得有心證，即得據為裁判之基礎。我國民事訴訟
      法之一般判決程序以採辯論主義為原則，但是分割共有物
      之訴則與一般判決程序有異。蓋民法第八百二十四條明定
      ：「共有物之分割，依共有人協議之方法行之。分割之方
      法，不能協議決定者，法院得因任何共有人之聲請，命為
      左列之分配：一、以原物分配於各共有人。二、變賣共有
      物，以價金分配於各共有人。以原物為分配時，如共有人
      中，有不能按其應有部分受分配者，得以金錢補償之。」
      係規定共有物之分割，依該條之規定，並未課共有人聲明
      分割方法之義務，只需訴請法院分割共有物，法院即須依
      職權定分割之方法。為原告之共有人雖未提出分割方法，
      法院亦須決定分割方法；原告縱提出分割方法，法院亦不
      受其主張分割方法之拘束。申言之，法院定分割方法時，
      應依職權為自由裁量，本諸公平原則、利益原則、經濟原
      則，採取最適當之方法為分割。所謂最適當之分割方法，
      最高法院歷年來迭著判例及判決闡明之，可資參酌。
    二按「法院裁判分割共有物，除應斟酌各共有人之利害關係
      ，及共有物之性質外，尚應斟酌共有物之價格，倘共有人
      中有不能按其應有部分受分配，或所受分配之不動產，其
      價格不相當時，法院非不得命以金錢補償之。」（見最高
      法院57年台上字第2117號判例）又「同一區段內各宗土地
      ，政府規定之地價數額，固屬相同，但實際上每宗土地，
      甚或同一宗地內之土地，因所處位置臨街深度不同，仍有
      優劣之分，以致價格差異。法院為共有物之分割時，自必
      須考量此種情形以定其分割方法。倘共有人中所受分配之
      部分，其價格不相當時，當應命以金錢補償之。」（見最
      高法院70年度台上字第3623號判決，同此意旨者有最高法
      院77年度台上字第65號、1988號、2282號、78年度台上字
      第41號、2169號、79年度台上字第2184號、81年度台上字
      第31號、1035號、83年度台上字第2452號、84年度台上字
      第1480號、1588號、90年度台上字第1245號等判決。）如
      前所述，法院定分割方法時，應依職權為自由裁量，採取
      最適當之方法為分割，不受當事人主張之拘束，法院不待
      當事人聲明分割方法而為判決，或不依當事人主張之分割
      方法而為判決，均非「已受請求之事項未予判決，或未受
      請求之事項予以判決」，並無訴外裁判之違誤。命以金錢
      補償既為原物分割而共有人中有不能按其應有部分受分配
      時之裁判分割方法之一，法院認為有以原物分割並金錢補
      償較公平適當時，即應依職權為之，不待當事人聲明。故
      再審原告己○○等八人主張：本件分割共有物訴訟，大多
      數當事人未聲明金錢補償，且有多位當事人反對金錢補償
      ，原確定判決維持第一審判決所採附圖「戊案」之分割方
      式，卻未經兩造當事人聲明及補繳裁判費，即於主文第四
      項作出各共有人間互為金錢補償之記載，就此金錢補償部
      分而言，顯有訴外裁判之嫌云云，自非可採。
    三誠如上開最高法院判例所謂：「同一宗地內之土地，因所
      處位置臨街深度不同，仍有優劣之分，以致價格差異。法
      院為共有物之分割時，自必須考量此種情形以定其分割方
      法。」依原確定判決理由所載：「系爭土地北邊臨明德北
      路，該路東西向各有二線快車道、一線機車道及紅磚道，
      路寬約四十八公尺，為斗六市○○○道路，往西通往鎮○
      路，往南則與文化路相連，附近有加油站及便利商店，但
      住宅及商家不多。南邊臨東興街，該街約有六公尺寬（共
      有人稱八公尺寬，實際測量約五至六公尺寬），往外可與
      鎮北路相連，有現場照片及空照圖在卷可明。」「因系爭
      土地南北所面臨之道路有明顯之差距，交易價值上仍有不
      同。」（見原確定判決第9、13頁）原第一審判決採取戊
      案分割，大致依照各共有人之應有部分比例裁判分割固非
      無見，然各共有人依該方案分得之土地坐落位置不同，價
      值當有差異，例如再審原告己○○等八人分得之土地其中
      面積較大之編號A、G部分，不但兩面臨路，且北面所面臨
      者為路寬四十八公尺明德北路，其價值明顯較僅一面臨路
      且路寬僅八公尺者為高，若如原第一審判決僅依照各共有
      人之應有部分比例分割，而不考量各塊土地之價值並命為
      金錢補償，自不公平。原確定判決斟酌：「雖採行依原審
      判決附圖戊分割，惟因分配位置仍儘量依各共有人原有使
      用位置分配，雖已開設二條道路，使分得南面西面土地之
      各共有人日後利用較方便，但因系爭土地南北所面臨之道
      路有明顯之差距，交易價值上仍有不同，為公平起見，爰
      依兩造聲請，經送請中華企業鑑定會作鑑定……。」並依
      鑑定結果為金錢找補之裁判，自屬符合公平原則。再審原
      告己○○等八人主張再審被告甲○○「請求補償分割方式
      」之聲明並不明確，再審原告己○○等八人亦未為金錢補
      償之聲明，惟原審判決理由無「審判長曾經行使闡明權命
      令甲○○陳述明瞭或完足」之記載，有違背民事訴訟法第
      一百九十九條之規定云云。惟是否命為金錢補償乃法院應
      依職權本諸公平原則、利益原則、經濟原則為斷，不受當
      事人聲明之拘束，況且本件大致依共有人原所占用位置而
      為分割，再審原告己○○等八人獲分配之位置不但方正且
      面臨面臨四十八米道路，其中Ｇ部分三面臨路、Ａ部分兩
      面臨路，巳○○、寅○○獲分配之位置面臨二條路交叉處
      ，午○○獲分配之位置靠近二條路且屬方正，至於其他共
      有人獲分配之位置或僅一面臨路或不方正，兩相比較，當
      以前者價值較高，不言可喻。是以本件共有物分割應原物
      分割並金錢補償，並無不明確之處，審判長自毋庸行使闡
      明權，又金錢補償係分割方法之一種，非屬訴之追加或聲
      明之擴張，毋庸命當事人補繳裁判費。再審原告己○○等
      八人主張原確定判決所載有關上訴人（即再審被告）甲○
      ○「請求補償分割方式」，甲○○之聲明並不明確，惟原
      審判決理由無「審判長曾經行使闡明權命令甲○○陳述明
      瞭或完足」之記載，且未命甲○○補繳「擴張或增加上訴
      聲明」之裁判費，違背民事訴訟法第一百九十九條之規定
      云云，自無可採。
    四按「共有物之原物分割，依民法第八百二十五條規定觀之
      ，係各共有人就存在於共有物全部之應有部分互相移轉，
      使各共有人取得各自分得部分之單獨所有權。故原物分割
      而應以金錢為補償者，倘分得價值較高及分得價值較低之
      共有人均為多數時，該每一分得價值較高之共有人即應就
      其補償金額對於分得價值較低之共有人全體為補償，並依
      各該短少部分之比例，定其給付金額，方符共有物原物分
      割為共有物應有部分互相移轉之本旨。」最高法院85年台
      上字第2676號判例可資參照。原確定判決根據鑑定結果，
      認定：「上訴人己○○等八人、巳○○、寅○○、午○○
      等分配之位置，因分別面臨四十八米〔按：已裁定更正為
      四十米〕道路（己○○八人），或面臨二條路交叉處（巳
      ○○、寅○○）或靠近二條路（午○○），利用交換價值
      均較高，為公平起見，應以金錢補償其他分得較裡面土地
      之其他共有人，即己○○、林俊財、林俊德、戊○○等四
      人應各補償二十六萬三千四百五十八元，丁○○、壬○○
      、丙○○、乙○○等四人應各補償八萬一千七百二十九元
      ，巳○○應補償十萬七千四十七元，寅○○應補償十四萬
      七千九百九十八元，午○○應補償七萬二千五百七十八元
      給分得價值較低之共有人全體，並由甲○○取得二萬五千
      六百二十元，丑○○取得三十萬九千五百五十五元，未○
      ○、辰○○各取得一萬一千六百三十八元，正佳公司取得
      九十四萬九千九百二十元。」（見原確定判決書第十三頁
      中理由欄(6)部分）原確定判決就分得較高價值土地者應提
      出之金額與分得較低價值土地者應受分配之金額分別載明
      ，一目了然，並於判決主文第四項諭知之，另於主文第三
      項就闢為道路之編號F、J部分諭知由兩造依「原應有部分
      比例」保持共有，足見原確定判決並無不明確之處，再審
      原告指摘原確定判決該二部分不明確云云，並無理由。
    五原確定判決已就本件分割共有物之現況事實加以取捨、判
      斷，並載明其認定之理由，再審原告就原確定判決職權上
      所為之判斷，指摘為適用法規顯有錯誤，自有未合。
（四）再審原告主張原確定判決違背司法院函令部分：
    一如前所述，所謂確定判決適用法規顯有錯誤，係指確定判
      決所適用之法規顯然不合於「法律」規定，或與司法院現
      尚有效之解釋、大法官會議之解釋、最高法院現尚有效之
      判例顯然違反者而言。再審原告所指之司法院函令，並非
      法律、判例、司法院解釋、大法官會議之解釋，原確定判
      決縱有違背，亦不構成再審理由。
    二再審原告爭執本院原確定判決上訴人欄應記載為甲○○一
      人及己○○等八人，而原確定判決書中無論當事人欄、事
      實欄及理由欄內卻均又記載：「『視同上訴人』巳○○、
      午○○、寅○○、辰○○、丑○○、正佳營造有限公司」
      ，已違背司法院七十七年院台廳一字第○○二一七號函釋
      云云，惟該號函釋意旨為：「在必要共同訴訟人中之一人
      或數人有提起上訴者，應視為全體所為者同，他共同訴訟
      人未提起上訴者，亦為上訴人。其稱謂毋庸書為『視同上
      訴人』，原判決書為『視同上訴人』尚有未合。」，再審
      原告巳○○等人雖未提起上訴，因己○○等八人提起上訴
      ，其效力亦及於彼，故再審原告亦巳○○等人屬上訴人，
      縱使原確定判決書中將巳○○等人以『視同上訴人』表示
      ，僅用語上不同，並不足以影響判決之效果。
    三再審原告主張原確定判決將北側毗鄰之二六之二九地號土
      地列入考慮，違背司法院函令：查原確定判決認為：「
      系爭土地西北邊相鄰之同段二六之二九地號土地，為上訴
      人甲○○所有，西南邊與系爭土地相鄰之同段三三地號土
      地，為視同上訴人正佳公司、丑○○及訴外人羅竹雄所共
      有；上訴人甲○○與視同上訴人正佳公司負責人卯○○為
      夫妻關係，此為上訴人甲○○及正佳公司之法定代理人卯
      ○○陳述在卷，依戊案所示方法分割，其等所分得之Ｉ、
      Ｈ部分土地，得與二六之二九地號合併使用，而正佳公司
      、丑○○所分得之Ｍ、Ｎ部分土地，得與其原有之三三地
      號土地作整體之規劃使用，符合地盡其利之效用。」云云
      ，自屬合乎公平原則、利益原則與經濟原則，否則將甲○
      ○、正佳公司受分配之土地劃分到系爭土地東邊，使與二
      六之二九地號、三三地號土地分離而不利土地作整體之規
      劃使用，豈是事理之平？
    四揆諸前開關於適用法規顯有錯誤之見解，再審原告此部分
      之主張，應無理由。
四、按民事訴訟法第四百九十六條第一項第二款所謂：判決理由
    與主文顯有矛盾，係指判決依據當事人主張之事實，認定其
    請求或對造抗辯為有理由或無理由，而於主文為相反之諭示
    ，且其矛盾為顯然者而言，有最高法院著有八十年台再字第
    一三○號判例可循。經查：
（一）判決如有誤寫、誤算或其他類此之顯然錯誤者，法院得依
      聲請或依職權以裁定更正；其正本與原本不符者，亦同，
      民事訴訟法第二百三十二條定有明文。
（二）查再審原告己○○等八人於事實欄陳述（二）所述，關於
      原確定判決當事人姓名、判例案號、不同意開路人數、面
      臨道路寬度、己○○等四人應提出補償金額錯誤部分，經
      核均屬以裁定更正之範圍，皆與再審事由無涉，且本院亦
      於九十四年一月十日對於再審原告所提出有關判決誤寫或
      誤算之部分，依職權裁定更正之，故當事人此部分之主張
      ，乃屬對再審事由之誤解，應無理由。
（三）再審原告己○○等八人主張「不動產鑑定研究報告書」鑑
      定結論所為各共有人間應互為金錢補償之記載，為本筆土
      地共有人中之十三人所反對，原確定判決事實欄有關當事
      人之陳述，顯有缺漏，竟仍採取前開鑑定報告結論作為本
      件分配金錢補償之判決基準，顯然矛盾云云。然查再審原
      告己○○等八人及寅○○、午○○等雖於本院前程序表明
      反對補償，惟彼等分得之土地利用交換價值均較高，應補
      償分得較裡面土地利用交換價值均較低之其他共有人，始
      合乎公平原則。原確定判決就此已詳為論述，其主文與理
      由亦無矛盾之處。
五、再審原告另主張原確定判決所採「戊案」之分割方法，顯然
　  然係在處理「市地重劃」，而非單純處理「共有土地分割」
    ，顯然違背共有土地分割原則，原確定判決所訂分割方法，
　　特別有利於建商正佳公司等三人一節。查再審原告己○○等
    八人之訴訟代理人於言詞辯論時已陳明：只是對於原確定判
    決陳述意見，非屬本件再審理由云云，故再審原告己○○等
    八人此部分之主張是否合乎再審事由，本院毋庸贅論。另外
    關於再審原告庚○○個人陳述部分，其並未具體指摘原確定
    判決有何再審事由，自難據為提起本件再審之正當理由，故
    本院毋庸予以詳論，併予說明。
六、綜上所述，本院前開確定判決本於其事實審認定事實之職權
    ，斟酌各種情形，定一公平合理之分割方法，並無適用法規
    顯然不合於法律規定，或與司法院現尚有效之解釋及大法官
    會議之解釋、或最高法院尚有效之判例顯然違反之適用法規
    顯有錯誤之再審事由，亦無判決主文與理由顯有矛盾之再審
    事由。從而再審原告依上開規定提起本件再審之訴，求為判
    決廢棄本院九十二年度上易字第二八四號確定判決，並駁回
    再審被告之訴，為無理由，應予駁回。
七、本件再審之訴由再審原告己○○、庚○○、戊○○、辛○○
    、丙○○、乙○○、丁○○、壬○○等八人專為自己之利益
    而提起，其餘視同再審原告參與本件再審訴訟程序，係因再
    審原告己○○等八人之行為所致，本院衡量其利害關係，認
    訴訟費用應由再審原告己○○等八人連帶負擔為宜。
八、據上論結，本件再審之訴為無理由，依民事訴訟法第85條第
    2項、第3項、第505條、第463條、第385條第1項前段，判決
    如主文。
中　　華　　民　　國　　94　　年　　5 　　月　　3 　　日
                  民事第四庭    審判長法  官　林金村
                                      法  官  黃三哲
                                      法  官  丁振昌
上為正本係照原本作成。
不得上訴。
中　　華　　民　　國　　94　　年　　5　　 月　　4　　日
                                      書記官  陳昆陽
                                                K
